臺灣花蓮地方法院刑事判決
111年度金訴字第36號
公  訴  人  臺灣花蓮地方檢察署檢察官
被      告  林羽環



上列被告因違反洗錢防制法等案件，經檢察官提起公訴（111年
度偵字第1591、2602、3042、3145、3413號），被告於本院準備
程序中就被訴之事實為有罪之陳述，經合議庭裁定改由受命法官
獨任依簡式審判程序審理，並判決如下：
    主  文
林羽環幫助犯洗錢防制法第十四條第一項之一般洗錢罪，處有期
徒刑參月，併科罰金新臺幣貳萬元，罰金如易服勞役，以新臺幣
壹仟元折算壹日。
    事實及理由
一、本案被告林羽環所犯之罪，均非死刑、無期徒刑、最輕本刑
    為3年以上有期徒刑之罪，或高等法院管轄第一審之案件，
    被告於本院準備程序進行中，就被訴事實均為有罪之陳述，
    經告以簡式審判程序之旨，並聽取檢察官、被告之意見後，
    本院合議庭裁定改依簡式審判程序進行審理，是本案之證據
    調查，依刑事訴訟法第273條之2規定，不受同法第159條第1
    項、第161條之2、第161條之3、第163條之1及第164條至第1
    70條規定之限制，合先敘明。
二、本件犯罪事實及證據，除更正並補充如下外，餘均引用檢察
    官起訴書之記載：
　㈠犯罪事實欄第1行所載「明知明知」，更正為「明知」。
  ㈡證據部分補充：「被告於本院準備程序及審理中之自白」。
三、論罪科刑：
  ㈠論罪之說明：
  ⒈刑法上之幫助犯，係指以幫助之意思，對於正犯資以助力，
    而未參與實行犯罪之行為者而言（最高法院49年台上字第77
    號判例意旨參照）。被告將其帳戶之存摺等物提供予詐騙集
    團成員，該成員復轉交詐騙集團使用，供該集團成員對8名
    被害人施以詐術，使之陷於錯誤，迨8名被害人匯款後，提
    領犯罪所得之用，而為他人之詐欺取財行為提供助力，所實
    行者非屬詐欺取財之構成要件行為，且係基於幫助犯意為之
    。另被告提供其帳戶之存摺等物予他人，固非屬洗錢防制法
    第2條所稱之洗錢行為，不成立一般洗錢罪之正犯，然被告
    主觀上認識該帳戶可能作為對方收受、提領特定犯罪所得使
    用，對方提領後會產生遮斷金流以逃避國家追訴、處罰之效
    果，仍基於幫助之犯意，提供該帳戶之存摺等物，以利洗錢
    之實行，應論以一般洗錢罪之幫助犯（最高法院108年度台
    上字第3101號判決意旨參照）。
  ⒉核被告所為，係犯刑法第30條第1項前段、第339條第1項之幫
    助詐欺取財罪，暨刑法第30條第1項前段、洗錢防制法第14
    條第1項之幫助一般洗錢罪。
  ⒊被告所幫助之詐欺集團成員詐騙告訴人劉紓晴、被害人吳滕
    峮2 次接續依指示匯款，皆係本於同一詐欺取財之犯意，於
    密切接近之時地實施，侵害同一之法益，各行為之獨立性極
    為薄弱，依一般社會健全觀念，在時間差距上，難以強行分
    開，在刑法評價上，以視為數個舉動之接續施行，合為包括
    之一行為予以評價，較為合理，應屬接續犯，分別以一罪論
    。被告以一提供帳戶存摺等物之行為，同時幫助正犯詐騙8
    名被害人，並遮斷資金流動軌跡，係以一行為同時觸犯數罪
    名，為想像競合犯，應依刑法第55條之規定從一重以幫助一
    般洗錢罪處斷。
  ㈡被告係基於幫助之犯意，並未實際參與一般洗錢犯行，所犯
    情節較正犯輕微，為幫助犯，爰依刑法第30條第2項規定減
    輕其刑。又洗錢防制法第16條第2項規定：「犯前二條之罪
    ，在偵查或審判中自白者者，減輕其刑。」，被告於本院審
    理時已自白本件幫助一般洗錢之犯行，爰依該規定遞減輕其
    刑。
  ㈢爰審酌被告將金融帳戶提供予詐欺集團成員使用，所為紊亂
    社會正常交易秩序，並使不法之徒藉此輕易於詐騙後取得財
    物，造成詐欺犯罪偵查困難，幕後犯罪人得以逍遙法外，致
    使此類犯罪手法層出不窮，嚴重危害交易秩序與社會治安，
    且本案8名被害人所受損害非微，惟念被告坦承犯行，兼衡
    被告前無犯罪科刑紀錄，有臺灣高等法院被告前案紀錄表存
    卷可查，素行非劣，暨其生活狀況、智識程度等一切情狀，
    量處如主文所示之刑，並就罰金部分諭知易服勞役之折算標
    準，以資懲儆。
四、沒收部分：　　
　㈠被告所有之帳戶存摺等物，雖係供被告犯罪所用之物，然既
    經被告交予詐騙集團使用，足認已非屬被告所有，爰不予宣
    告沒收。
　㈡被告提供帳戶存摺等物後，於對方作為不法使用詐欺、洗錢
    期間，被告已喪失對於該帳戶內款項之實際管領權限，且8
    名被害人之受騙款項匯入後，隨即遭行騙之人領出，均非被
    告實際持有該等詐騙犯罪所得及洗錢之標的款項，自無從依
    洗錢防制法第18條第1項前段規定宣告沒收。另卷內尚無證
    據可認被告有分得8名被害人受騙後所匯出之款項或曾因交
    付帳戶而取得對價等情形，自無從對被告為犯罪所得沒收之
    宣告。
據上論斷，應依刑事訴訟法第273條之1第1項、第299條第1項前
段、第310條之2、第454條第2項，判決如主文。
本案經檢察官陳貞卉提起公訴，檢察官蕭百麟到庭執行職務。
中　　華　　民　　國　　111 　年　　7 　　月　　29　　日
　　　　　　　　　刑事第四庭  法　官  梁昭銘
以上正本證明與原本無異。
如不服本判決應於收受送達後20日內向本院提出上訴書狀，並應
敘述具體理由。其未敘述上訴理由者，應於上訴期間屆滿後20日
內向本院補提理由書(均須按他造當事人之人數附繕本)「切勿逕
送上級法院」。告訴人或被害人如對於本判決不服者，應具備理
由請求檢察官上訴，其上訴期間之計算係以檢察官收受判決正本
之日期為準。
因疫情而遲誤不變期間，得向法院聲請回復原狀。
中　　華　　民　　國　　111 　年　　7 　　月　　29　　日
                             書記官  唐千惠 　　　　　　　　　　
附錄本案論罪科刑法條全文：
洗錢防制法第14條
有第二條各款所列洗錢行為者，處七年以下有期徒刑，併科新臺
幣五百萬元以下罰金。
前項之未遂犯罰之。
前二項情形，不得科以超過其特定犯罪所定最重本刑之刑。
中華民國刑法第339條
意圖為自己或第三人不法之所有，以詐術使人將本人或第三人之
物交付者，處5年以下有期徒刑、拘役或科或併科50萬元以下罰
金。
以前項方法得財產上不法之利益或使第三人得之者，亦同。
前二項之未遂犯罰之。